【裁判字號】    99,抗,981
【裁判日期】    990630
【裁判案由】    返還擔保金
【裁判全文】
臺灣高等法院民事裁定                   99年度抗字第981號
抗  告  人  乙○○
相  對  人  國泰世華商業銀行股份有限公司
法定代理人  甲○○
上列抗告人與相對人國泰世華商業銀行股份有限公司發還擔保金
事件，對於中華民國99年5月31日臺灣士林地方法院99年度聲字
第527號民事裁定，提起抗告，本院裁定如下：
    主  文
抗告駁回。
抗告程序費用由抗告人負擔。
    理  由
一、按返還擔保金，依民事訴訟法第104條第1項之規定，須符合
    ：(1)應供擔保之原因消滅；(2)供擔保人證明受擔保利益人同
    意返還；(3)訴訟終結後供擔保人證明已定20日以上之期間催
    告受擔保利益人行使權利而未行使，或法院依供擔保人之聲
    請，通知受擔保利益人於一定期間內行使權利並向法院為行
    使權利之證明而未證明者之任一要件者，法院始得裁定返還
    擔保金。又所謂應供擔保原因消滅，係指必待無損害發生，
    或債權人本案勝訴確定，或就所生之損害已經賠償時，始得
    謂供擔保之原因消滅（最高法院53年台抗字第279號判例意
    旨參照）。上開規定，依同法第106條前段規定，於其他依
    法令供訴訟上之擔保者準用之。
二、本件抗告人於原法院聲請意旨略以：伊前依原法院98年度聲
    字第56號民事裁定，為停止強制執行事件，曾提供新臺幣（
    下同）95萬元為擔保金，並以原法院98年度存字第61號提存
    事件提存在案。茲因訴訟終結後，伊已清償積欠相對人之款
    項，應供擔保原因消滅。爰依民事訴訟法第104條第1項規定
    聲請返還上開提存物云云，固據提出國庫存款收款書、提存
    書等影本為證。原法院則以：抗告人據原法院上揭准許停止
    執行之裁定以同院98年度存字第61號提存擔保金95萬元後，
    抗告人所提起本案訴訟即原法院98年度訴字第88號債務人異
    議之訴事件，業經判決抗告人敗訴。抗告人雖主張其已清償
    欠款；惟按法院依強制執行法第18條第2項規定酌定擔保金
    額而准許停止強制執行之裁定者，該項擔保係備供執行債權
    人因停止執行所受損害之賠償；是抗告人為停止執行所供之
    擔保，係為擔保相對人因未能即時受償或利用該標的物所受
    之損害額，此與滿足相對人之本案請求不同；抗告人縱已清
    償欠款，僅涉及原本消費借貸之債權是否消滅，與停止執行
    所提擔保金欲擔保之損害是否已清償不同。抗告人亦未提出
    證據，證明其聲請停止執行之行為不致造成相對人損害發生
    之事實，自難認提存物之應供擔保原因消滅。抗告人復未提
    出證據證明其於訴訟終結後，受擔保利益人同意返還，或其
    業已依法定20日以上之期間催告相對人就系爭擔保物行使權
    利，而相對人未行使之情事，揆諸前開規定及說明，尚有未
    合，因而駁回抗告人之聲請。經核於法並無不合。抗告意旨
    略謂：其業已依法定20日以上之期間催告相對人行使權利，
    文附於原法院98年度聲字第1049號返還擔保金事件內云云，
    然原法院98年度聲字第1049號返還擔保金事件之裁定書亦載
    明：聲請人即本件抗告人未提出證據，證明其業已依法定20
    日以上之期間催告相對人就系爭擔保物行使權利，而相對人
    未行使之情事，因而駁回抗告人之聲請，有該裁定書可佐；
    抗告人前詞所述顯然無稽。抗告人另提出98年5月2日台北87
    支郵局第1814號存證信函，則係通知相對人速領取提存款（
    同院98年度存字第61號提存擔保金），並非定20日以上之期
    間催告相對人就系爭擔保物行使權利。抗告人執詞抗告，不
    能認為有理由。
三、據上論結，本件抗告為無理由，依民事訴訟法第495條之1第
    1項、第449條第1項、第95條、第78條裁定如主文。
中    華    民    國    99    年    6    月    30    日
                  民事第十庭
                        審判長法  官  黃豐澤
                              法  官  林麗玲
                              法  官  吳謀焰
正本係照原本作成。
不得再抗告。
中    華    民    國    99    年    6     月    30    日
                              書記官  鄭淑昀

司法院資訊處製作；財團法人民間司法改革基金會備份。
